【裁判字號】    96,易,1296
【裁判日期】    970215
【裁判案由】    贓物
【裁判全文】
臺灣板橋地方法院刑事判決              96年度易字第1296號
公  訴  人  臺灣板橋地方法院檢察署檢察官
被      告  甲○○
選任辯護人  凌見臣律師
            陳韋霖律師
上列被告因贓物案件，經檢察官提起公訴（95年度偵字第29107
號），本院判決如下：
    主  文
甲○○無罪。
    理  由
一、公訴意旨略以：被告甲○○為址設臺北縣蘆洲市○○路120
    巷22弄30之5 號「東廷金屬有限公司」（下稱東廷公司）之
    負責人，對於各類廢銅、鋁、白鐵等五金買賣均知之甚稔，
    明知戊○○（由檢察官另行偵處）所持有外觀標示TPC 字樣
    之電纜線均為臺灣電力股份有限公司（下稱臺電公司）所有
    失竊且來路不明之贓物，竟基於故買贓物之犯意，於民國95
    年12月15日某時許，在桃園縣桃園市○○路1457號戊○○所
    經營之「嘉亦金屬有限公司」（下稱嘉亦公司）工廠內，以
    現金新臺幣（下同）746,000 元之價格，向戊○○購入，並
    交由不知情之員工乙○○、丙○○（均由檢察官另為不起訴
    處分）將買得之上開電纜線剝下外皮，擬將內部銅線運往大
    陸地區銷贓。嗣於95年12月19日下午6 時30分許，為警循線
    查獲，經被告甲○○之自願性同意後進行搜索，並扣得如上
    揭電纜線（已發還臺電公司）。因認被告所為係犯刑法第
    349 條第2 項之故買贓物罪嫌云云。
二、按犯罪事實，應依證據認定之，無證據不得認定其犯罪事實
    ；又不能證明被告犯罪者，應諭知無罪之判決，刑事訴訟法
    第154 條第2 項、第301 條第1 項分別定有明文。又刑事訴
    訟上證明之資料，無論為直接或間接證據，均須達於通常一
    般之人均不致有所懷疑，而得確信其為真實之程度，始得據
    為有罪之認定，若其關於被告是否犯罪之證明未能達此程度
    ，而有合理懷疑之存在，致使無從形成有罪之確信，根據「
    罪證有疑，利於被告」之證據法則，即不得遽為不利被告之
    認定，亦有最高法院76年台上字第4986號判例可稽。其以情
    況證據（即間接證據）斷罪時，尤須基於該證據在直接關係
    上所可證明之他項情況事實，本乎推理作用足以確證被告有
    罪，方為合法，不得徒憑主觀上之推想，將一般經驗有利被
    告之其他合理情況逕予排除，此觀諸最高法院32年上字第67
    號判例意旨亦彰彰甚明。
三、本件公訴人認被告甲○○涉有故買贓物罪嫌，無非以上揭事
    實，業據告訴代理人己○○指證明確，且本件確於被告經營
    之東廷公司現場查獲前揭臺電公司之電纜線等，資為依據。
四、訊據被告甲○○堅決否認有公訴人所指之故買贓物之犯行，
    辯稱：系爭電纜線是我向戊○○所買的，也是按照國際銅價
    來購買，我不知道這些電纜線是臺電公司的，我沒有故買贓
    物等語。
五、經查：
（一）按刑法第349 條第2 項所定故買贓物罪之成立，必以行為
      人所故買之物，確係贓物，始足當之，合先敘明。
（二）本件被告辯稱公訴人所指之臺電公司電纜線係其向戊○○
      所合法購買一節，已據證人戊○○於本院審理中證稱：我
      是嘉亦公司的負責人，先前和被告間就有從事廢鐵的買賣
      ，95年12月15日我有賣一批帶皮的電纜線給被告；那是我
      向丁○○買的，丁○○跟我說那是他多年工作所剩下的餘
      料，絕對沒有問題，那些餘料的電纜線看起來長短不一，
      都是不能用的，而且丟在牆邊。我買的時候也怕買到臺電
      公司的電纜線，所以有特別詢問丁○○，丁○○說沒有問
      題，我有請丁○○簽一份買賣合約，丁○○有保證「絕對
      跟臺電公司無關，如有不實與欺騙，願承擔所有法律責任
      」；我和丁○○雖是第一次作生意，但丁○○既然有簽切
      結書，而且這批電纜線是放在丁○○的工廠裡面，並不是
      叫我去其他地方拿，也不是丁○○自己載來賣的，所以我
      覺得應該沒問題。而當時被告跟我說他最近員工沒有什麼
      工作，我才將上開電纜線轉賣給被告，讓被告買回去讓員
      工有工作做，我是以帶皮一公斤135 元的價格賣給被告，
      被告派車來載，磅過重量總共70幾萬元，被告取貨隔天就
      交現金給我；被告載運上開電纜線時，為了上下車方便，
      才用太空袋把電纜線裝起來載回去等語綦詳（見本院卷第
      147-152 頁）。
（三）上開情節亦核與證人丁○○於本院審理中證稱：我開的振
      傑工程有限公司（下稱振傑公司）是承包臺電公司的外線
      業務，就是幫臺電公司架設線路，電纜線都是由臺電公司
      提供的，做剩下的要繳回台電公司；我們在施工的時候，
      如果施工錯誤做壞的，就要付錢給臺電公司買下這些壞掉
      的電纜線，只有做剩下，還是好的電纜線才要繳回臺電公
      司；那些做壞的電纜線，既然我已經付錢給臺電公司買斷
      了，就算是我的，而且已經不能用，所以我就會當廢料賣
      給別人；據我所知，承包臺電公司工程的廠商都是這樣做
      。本件我是在桃園市○○路○路邊看到戊○○的公司在收
      廢電纜線，我才進去他們公司叫戊○○到我公司看一看，
      看要不要收我們公司的電纜線，我賣給戊○○的電纜線，
      就是前述我向臺電公司買斷做壞的電纜線，有長有短，但
      都是40米以下的；戊○○是在95年12月15日來向我買廢電
      纜線5,300 公斤，每公斤115 元，總共70萬元左右，我也
      有簽一份買賣契約書給戊○○，上面有寫這些電纜線絕對
      與臺電公司無關，因為這些電纜線我已經跟臺電公司買斷
      了，所以跟臺電公司無關等語相符（見本院卷第187-192
      頁）。
（四）再查，經本院依職權向臺電公司函詢結果，由於廢銅線為
      有價之物料，故市面上可能出現臺電電纜線，有來自臺電
      公司售出之電纜線廢料品，製造臺電電纜線廠商之電纜線
      廢料品，或臺電承包商之電纜線廢料品等；而振傑工程有
      限公司雖未曾承包臺電公司配電工程或分包商，惟其負責
      人丁○○曾於92年度以加保於榮電股份有限公司方式，編
      入施工人員編班表；用上述方式於93年度編入芫吉電氣工
      程有限公司施工人員編班表，94年度編入晃盛電氣工程股
      份有限公司施工人員編班表；95年度編入榮電股份有限公
      司施工人員編班表等情，此有該公司96年9 月3 日電業字
      第9607-0855 號函、96年12月11日電業字第09610011481
      號函等件函覆綦詳（見本院卷第117-118 、175 頁）。由
      此可見，證人丁○○前揭證稱其所販賣與戊○○再轉售予
      被告甲○○之廢電纜線，係其承包臺電公司外線架設工程
      所剩下來的廢料等情，應屬信而有徵，堪予採信。
（五）至證人即告訴代理人己○○雖於警詢、偵查中指稱本件自
      被告工廠處扣案之電纜線係臺電公司失竊之物，惟於本院
      審理中則改稱：其本人不能確定本案扣案之電纜線是否為
      臺電公司失竊之物，只能確定係臺電公司所有；也無法判
      別臺電公司的電纜線是臺電公司賣出的廢料，或是承包商
      、製造商賣出的廢料等語甚明（見本院卷第139-141 頁）
      ，是依證人己○○前揭證言以觀，本案實無積極證據足以
      證明被告甲○○確有收受贓物之犯行。
（六）綜上所述，本件被告甲○○所購買之廢電纜線來源，係向
      戊○○所購買；而戊○○則係向丁○○所購買；丁○○取
      得前開廢電纜線則係承包商臺電公司外線架設工程做壞後
      向臺電公司買斷的廢料。是本件被告甲○○所購買之廢電
      纜線來源清楚，並非贓物，自難遽以故買贓物之罪責相繩
      。至公訴人雖請求再函詢臺電公司，以查明臺電公司與承
      包商之間就作壞的廢料有無買斷的約定等情，惟本院認依
      前揭臺電公司96年9 月3 日電業字第9607-0855 函覆所示
      ，已明確覆稱市面上可能出現之臺電電纜線，亦包含臺電
      承包商之電纜線廢料品等語明確，是公訴人再請求就相同
      爭點事項函詢臺電公司，經核尚無必要，附此說明。
六、據上所陳，本件依調查所得證據尚不足以證明被告確有故買
    贓物之犯行，此外復查無其他積極證據足資證明被告有何公
    訴人所指之犯行，揆諸首開說明，因不能證明被告犯罪，自
    應為無罪之諭知。
據上論斷，應依刑事訴訟法第301條第1項，判決如主文。
本件經檢察官陳旻源到庭執行職務。
中    華    民    國    97    年    2     月    15    日
              刑事第十三庭審判長法  官  李麗珠
                                法  官  俞秀美
                                法  官  許映鈞
以上正本證明與原本無異
如不服本判決應於送達後10日內向本院提出上訴狀
                                書記官  范煥堂
中    華    民    國    97    年    2     月    15    日


司法院資訊處製作；財團法人民間司法改革基金會備份。
